臺灣高等法院刑事裁定
110年度毒抗字第340號
抗  告  人
即  被  告  簡文財




上列抗告人因聲請施以強制戒治案件，不服臺灣桃園地方法院11
0年度毒聲字第355號，民國110年2月8日裁定（聲請案號：臺灣
桃園地方檢察署109年度毒偵字第4553號），提起抗告，本院裁
定如下：
    主  文
原裁定撤銷。
檢察官之聲請駁回。
    理  由
一、原裁定意旨略以：抗告人即被告簡文財因施用第二級毒品案
    件，經原審法院以109年度毒聲字第404號裁定令入勒戒處所
    觀察、勒戒後，其仍有繼續施用毒品傾向，此有本院被告前
    案紀錄表、法務部○○○○○○○○110年2月2日新戒所衛字第11007
    003020號函暨所附有無繼續施用毒品傾向證明書、評估標準
    紀錄表各1份附卷可稽。本件聲請人聲請裁定令被告入戒治
    處所強制戒治，核無不合，應予准許等語。
二、抗告意旨略以：
㈠、109年1月15日修法將五年後再犯毒品危害防制條例第10條第2
    項之罪者，放寬為三年後，不因其間是否另犯該罪經起訴、
    判刑或執行而受影響，放寬觀察、勒戒或強制戒治之適用時
    機，落實寬厚刑事政策之變革。
㈡、有無繼續施用毒品傾向評估標準評分說明判定之原則，其評
    估須符「具一般性、普遍性、客觀性」，若有違其判定之原
    則，即屬擅斷更有濫權不當之情事，是裁定書之評估報告書
    ，引用抗告人之前之前案紀錄表，做為認定有繼續施用之傾
    向，已不具有其客觀性，與立法放寬意旨相衝突，是以評估
    報告顯不足為裁定之依據，亦與憲法第7條之平等性有所牴
    觸。
㈢、刑法第88條及保安處分條例明載：施用毒品者，有所謂身癮
    及心癮，其身癮當可於短期內戒除，欲解除施用者體內毒素
    ，必須於查獲後即送往禁戒處所施以治療，始能達到禁戒之
    醫療功能，心癮之戒除則費時，爰以一年以下為其禁戒治療
    之期間，執行中視治療之情況認已治療或因其他情形，而無
    治療之必要時，應由法院賦予免其處分執行。請貴院詳查，
    抗告人於109年8月16日因案入監，於桃園監獄執行中，執行
    有期徒刑7月，於該案109年12月30日借提轉勒戒執行，已服
    刑4月15日，尚有2月15日須接續執行，○○○○亦有戒毒班、教
    化課程和公益勵志單位，○○○○不定時為受刑人安排課程，請
    鈞院撤銷原裁定，令抗告人得以接續執行尚未執行完之刑責
    等語。
三、經查：
㈠、被告因施用第二級案件，經臺灣桃園地方法院以109年度毒聲
    字第404號裁定送觀察、勒戒，被告於觀察、勒戒期間，原
    雖經法務部○○○○○○○○附設勒戒處所（下稱新店戒治所附勒戒
    所）於110年2月2日評分結果為：①前科紀錄與行為表現部分
    合計為64分（毒品犯罪相關司法紀錄「有，6筆」計60分、
    首次毒品犯罪年齡「31歲以上」計0分、其他犯罪相關紀錄
    「有，2筆」計4分、入所時尿液毒品檢驗「無藥物反應」計
    0分，上開靜態因子合計為60分；所內行為表現為0分，上開
    動態因子合計為0分）；②臨床評估部分合計為18分（多種毒
    品濫用「無」計0分、合法物質濫用計4分、使用年數為「超
    過1年」計10分，上開靜態因子合計為14分；臨床綜合評估
    【含病識感、動機、態度、就醫意願】評定為「中度」計4
    分，上開動態因子合計為4分）；③社會穩定度部分合計為5
    分。以上總分合計為87分（靜態因子共計78分，動態因子共
    計9分），經評定為「有繼續施用毒品傾向」等情，有新店
    戒治所附勒戒所之「有無繼續施用毒品傾向證明書」及「有
    無繼續施用毒品傾向評估標準紀錄表」各1件附卷可稽（見1
    09年度毒偵字第4553號偵查影卷【下稱毒偵卷】第139、141
    頁）。
㈡、惟法務部因應毒品危害防制條例修正及109年11月18日最高法
    院刑事大法庭109年度台上大字第3826號裁定，洽請衛生福
    利部協助研修「有無繼續施用毒品傾向評估標準」後，現已
    修正「有無繼續施用毒品傾向評估標準紀錄表」及「有無繼
    續施用毒品傾向評估標準說明手冊」，並於110年3月26日實
    施，將「毒品相關司法紀錄」及「其他犯罪相關紀錄」之計
    分方式各修正為總分上限10分（修正前無上限，另每筆毒品
    相關司法紀錄修正為5分），此為有利於被告之修正，嗣新
    店戒治所附勒戒所依新修正評估標準再次評分結果，被告前
    揭毒品犯罪相關司法紀錄「有，6筆」計60分，即降為10分
    ，是被告總分乃由87分降為37分，評定結果為「無繼續施用
    毒品傾向」此節，有新店戒治所附勒戒所110年3月29日「有
    無繼續施用毒品傾向證明書」及「有無繼續施用毒品傾向評
    估標準紀錄表」各1件在卷可按，則被告既因適用新修正之
    評估標準結果，已認「無繼續施用毒品之傾向」，自無施以
    強制戒治之必要，是檢察官依毒品危害防制條例第20條第2
    項規定，向原法院聲請裁定令被告入戒治處所施以強制戒治
    ，即無理由，原裁定未及審酌上開評估標準修正結果，而准
    許檢察官之聲請，於法尚有未合。被告抗告意旨主張原評估
    標準引用其前案紀錄表為不當，為有理由，即應由本院撤銷
    原裁定，且因認無發回原法院之必要，爰逕為駁回檢察官之
    聲請，以資適法。
據上論斷，應依刑事訴訟法第413條，裁定如主文。
中　　華　　民　　國　　110 　年　　3 　　月　　30　　日
                  刑事第二十庭  審判長法　官  王復生 
                                      法　官  蕭世昌 
                                      法　官  張紹省
以上正本證明與原本無異。
不得再抗告。
                                      書記官  莫佳樺
中　　華　　民　　國　　110 　年　　3 　　月　　30　　日